臺灣花蓮地方法院刑事判決
110年度易字第286號
公  訴  人  臺灣花蓮地方檢察署檢察官
被      告  郭家宏


上列被告因詐欺案件，經檢察官提起公訴（110年度偵字第2049
號），被告於本院準備程序中，就被訴事實為有罪之陳述，經合
議庭裁定改由受命法官獨任依簡式審判程序審理，判決如下：
    主  文
甲○○犯詐欺取財罪，處拘役肆拾伍日，如易科罰金，以新臺幣壹
仟元折算壹日。未扣案犯罪所得新臺幣陸仟元沒收，並於全部或
一部不能或不宜執行沒收時，追徵其價額。
    事  實
一、甲○○意圖為自己不法之所有，基於詐欺取財之犯意，於民國
    109年11月24日23時10分許起，以臉書帳號「陳信柯」向丙○
    ○佯稱：可以投資以太幣獲利云云，使丙○○陷於錯誤，依指
    示於109年11月30日9時30分許，匯款新臺幣(下同)6000元至
    被告所申請之台新國際商業銀行00000000000000號帳戶(下
    稱台新銀行帳戶)，之後轉匯到街口電帳戶提領花用。嗣丙○
    ○匯款後，發現受騙，報警處理循線為警查獲上情。
二、案經丙○○訴由花蓮縣警察局玉里分局報告臺灣花蓮地方檢察
    署檢察官偵查起訴。
    理  由
壹、程序部分
　　被告甲○○所犯者為死刑、無期徒刑、最輕本刑為3年以上有
    期徒刑以外之罪，其於準備程序進行中就被訴事實為有罪之
    陳述，經告知其簡式審判程序之旨，並聽取檢察官、被告之
    意見後，本院合議庭依刑事訴訟法第273條之1第1項之規定
    ，裁定由受命法官獨任進行簡式審判程序。又依刑事訴訟法
    第273條之2、同法第159條第2項之規定，簡式審判程序不適
    用傳聞法則有關限制證據能力之相關規定，合先敘明。
貳、實體部分
一、認定犯罪事實所憑之理由及證據
　　上揭犯罪事實，業據被告於本院準備程序及審理程序均坦承
    不諱(本院卷第65頁、第74頁)，核與告訴人丙○○於警詢之陳
    述(警卷第7至8頁)相符，並有告訴人丙○○高雄市政府警察局
    左營分局新莊派出所受理刑事案件報案三聯單、受理各類案
    件紀錄表、受理詐騙帳戶通報警示簡便格式表、內政部反詐
    騙諮詢專線紀錄表、金融機構聯防機制通報單、郵政自動櫃
    員機交易明細表、金融卡及郵局存摺影本、與「陳信柯」臉
    書對話截圖、台新國際商業銀行110年11月30日台新作文字
    第11031212號函各1份可查(警卷第9至21頁、第25至69頁，
    本院卷第47至53頁)，足認被告之任意性自白與事實相符，
    堪予採信。又起訴書原記載被告與詐欺集團成員共同基於意
    圖為第三人不法之詐欺取財犯意聯絡而為本案犯行，惟本件
    經被告於本院準備程序中自白：「陳信柯」就是我，當初看
    到告訴人在各版問投資，我就用「陳信柯」問他要不要投資
    以太幣來騙他，6000元是我取得花用等語(本院卷第64至65
    頁)，而本件並無證據證明參與本案詐騙告訴人之犯行尚有
    其他人參與，是以起訴書所載容有誤會，復經檢察官當庭更
    正犯罪事實(本院卷第65頁)，無礙被告防禦權行使，併此說
    明。綜上，本案事證明確，被告犯行應堪認定，應依法論科
    。
二、論罪科刑
（一）按刑法第339條之4第1項第3款加重詐欺取財罪之修法意旨
      係處罰「同時或長期對不特定人發送訊息施以詐術」，而
      被告於本院中供稱：告訴人在各大版問投資，我就找到他
      騙他等語(本院卷第64頁)，復依告訴人於警詢中所述：當
      初我用臉書聊天軟體，「陳信柯」問我對以太幣有無興趣
      等語(警卷第7頁)，顯見被告並非「同時或長期對不特定
      人發送訊息施以詐術」，本件應無刑法第339條之4第1項
      第3款所規定「以廣播電視、電子通訊、網際網路或其他
      媒體等傳播工具，對公眾散布而犯之」之加重條件存在。
（二）是核被告所為，係犯刑法第339條第1項之詐欺取財罪。起
      訴書原記載被告涉犯刑法第339條第1項、第30條幫助詐欺
      取財罪，然經公訴檢察官於原審當庭更正法條為詐欺取財
      罪(本院卷第59至60頁)，且此僅涉及正犯、幫助犯之區別
      ，與變更起訴法條無涉，附此說明。
（三）爰審酌被告為智識正常、具有相當社會歷練之成年人，不
      思以正常途徑獲取財物，向告訴人為詐欺取財犯行，所為
      非是；復審酌被告犯後終能坦承犯行，態度尚可，然未能
      賠償告訴人所受損害；兼衡本件告訴人遭受詐取之金額總
      額非鉅，被告自述高中畢業，智識程度普通，現從事工程
      行之工作，月收入約3、4萬元，須扶養未成年小孩及老婆
      之生活情況等一切情狀(本院卷第74頁)，量處如主文所示
      之刑及諭知易科罰金之折算標準，以資懲儆。
三、沒收：
　　被告於犯罪事實獲得6000元之犯罪所得，爰依刑法第38條之
    1第1項、第3項規定，宣告沒收，並於全部或一部不能沒收
    或不宜執行沒收時，追徵其價額。
據上論斷，依刑事訴訟法第273條之1第1項、第299條第1項前段
，刑法第339條第1項、第41條第1項前段、第38條之1第1項、第3
項，刑法施行法第1條之1第1項，判決如主文。
本案經檢察官乙○○提起公訴，檢察官林于湄到庭執行職務。
中　　華　　民　　國　　110 　年　　12　　月　　30　　日
　　　　　　　    刑事第四庭    法　官　高郁茹
以上正本證明與原本無異。
如不服本判決應於收受送達後20日內向本院提出上訴書狀，並應
敘述具體理由。其未敘述上訴理由者，應於上訴期間屆滿後20日
內向本院補提理由書(均須按他造當事人之人數附繕本)「切勿逕
送上級法院」。告訴人或被害人如對於本判決不服者，應具備理
由請求檢察官上訴，其上訴期間之計算係以檢察官收受判決正本
之日期為準。　　　　　　　　　
中　　華　　民　　國　　110 　年　　12　　月　　30　　日

                                書記官  林怡玉
附錄本案論罪科刑法條
中華民國刑法第339條
（普通詐欺罪）
意圖為自己或第三人不法之所有，以詐術使人將本人或第三人之
物交付者，處5年以下有期徒刑、拘役或科或併科50萬元以下罰
金。
以前項方法得財產上不法之利益或使第三人得之者，亦同。
前二項之未遂犯罰之。